臺灣高等法院交通事件裁定　　　　　　　　　　　　九十三年度交抗字第六九三號
　　抗　告　人
　　即受處分人　甲○○
右抗告人因違反道路交通管理處罰條例案件，不服臺灣臺北地方法院，中華民國九十
三年八月二十三日所為裁定（九十三年度交聲字第六七八、六七九號），提起抗告，
本院裁定如左：
    主  文
抗告駁回。
    理  由
一、按汽車駕駛人轉彎時，不依標誌、標線、號誌之指示者，處銀元二百元以上六百
    元以下（即新臺幣六百元以上一千八百元以下）罰鍰，道路交通管理處罰條例第
    四十八條第二款定有明文，次按汽車駕駛人，爭道行駛，不按遵行方向行駛者，
    處新臺幣六百元以上一千八百元以下罰鍰，道路交通管理處罰條例第四十五條第
    一款定有明文；汽車駕駛人違反道路交通管理處罰條例第四十八條、第四十五條
    者，除依原條款處罰鍰外，並予記違規點數一點，同條例第六十三條第一項第一
    款，亦有明定。復按，按駕駛人駕駛汽車，應遵守道路交通標誌、標線、號誌之
    指示，並服從執行交通勤務之警察或依法令執行指揮交通及交通稽查任務人員之
    指揮；機器腳踏車行駛之車道及轉彎，應依標誌或標線之規定行駛；無標誌或標
    線者，同向三車道以上道路，均應以兩段方式進行左轉彎；單行道道路，行駛於
    右側車道或慢車道者，應以兩段方式進行左轉，行駛於左側車道或慢車道者，應
    以兩段方式進行右轉彎，道路交通安全規則第九十條、第九十九條第一項前段、
    第九十九條第一項第三款揭諸甚明。
二、原處分機關係以：
（一）抗告人即受處分人甲○○於民國八十八年七月六日下午五時四十五分許，騎乘
      車號ＱＨＲ—九九五號輕型機車，在行經臺北市○○○路由北向南外側（慢）
      車道行駛至民生東路口時，因未遵守該路口前分隔島上「紅綠燈」號誌桿上禁
      止左轉之標誌，逕自違規左轉往民生東路方向行駛，經臺北市政府警察局松山
      分局執行交通勤務之員警，以抗告人有「未二段左轉」之違規，依違反道路交
      通管理處罰條例第四十八條第二款（舉發通知單上贅引第一項）之規定逕行掣
      單舉發。抗告人人於九十一年十月七日業逾舉發通知單上所載應到案期限三十
      日以上始提出申訴，經原舉發單位調查結果，仍認抗告人有其上開違規之行為
      ，原處分機關即交通部公路總局臺北區監理所板橋監理站（下稱板橋監理站）
      遂以抗告人有「機慢車不依兩段式規定左轉」之違規，依違反道路交通管理處
      罰條例第四十八條第二款（裁決書贅引第一項）、第六十三條第一項第一款（
      裁決書漏未援引第一款）及違反道路交通管理事件統一裁罰標準表之規定，裁
      處抗告人罰鍰新臺幣一千八百元，並予記違規點數一點。
（二）抗告人即受處分人甲○○復於九十一年八月十日下午六時三十五分許，騎乘車
      號ＭＦＰ—四九一號重型機車，在行經臺北市○○○路由北往南方向時，因逆
      向行駛單行道，嗣經在臺北市立美術館旁執行交通勤務之臺北市政府警察局交
      通警察大隊中山分隊員警，以抗告人「闖單行道」之違規，依違反道路交通管
      理處罰條例第四十五條第一款之規定掣單舉發。抗告人於舉發通知單上所載應
      到案日期前向板橋監理站提出申訴，經原舉發單位調查結果，仍認抗告人有其
      上開違規之行為，原處分機關遂依違反道路交通管理處罰條例第四十五條第一
      款（裁決書贅列第一項）規定，裁處抗告人罰鍰新臺幣一千八百元，並依同條
      例第六十三條第一項第一款（裁決書漏未援引第一款）規定，記違規點數一點
      。
三、抗告意旨略以：
（一）針對九十三年度交聲字第六七八號裁定部分，抗告人係騎至路口正巧變換燈號
      立即左轉，難道非要在待轉區停滿三十秒或更久才算二段式左轉，況原裁定內
      容述明，要抗告人提出證據證明抗告人確為待民生東路方向綠燈後才順勢左轉
      ，而交通警察為具公信力之公務員，其行為可推定為真正，有本末倒置之嫌。
（二）針對九十三年度交聲字第六七九號裁定部分，抗告人認該路段變成單行道，應
      是從抗告人停車處往下才是單行道，往中山北路方向應仍為雙向道可供車行之
      道路，抗告人並未闖單行道等語。
四、經查：
（一）關於抗告人於八十八年七月六日下午五時四十五分許之違規行為部分：臺北市
      政府警察局松山分局於九十一年十一月五日以北市警松分交字第０九一六三六
      ０００００號函業已明確說明系爭路口前分隔島明顯處之紅綠燈號誌桿上設有
      「禁止左轉」之標誌，且該路口確實設置有該標誌及抗告人未依該標誌指示而
      逕自左轉之事實，亦為抗告人所自承無訛，抗告人雖辯稱係在左轉民生東路之
      綠燈亮起時，才順著車陣左轉云云，惟抗告人行經該路口本即應遵守前揭標誌
      ，而以二段式左轉方式左轉民生東路，此乃一般駕駛人均有之認知，故抗告人
      辯稱伊逕自左轉並無違規云云，顯有誤會。次查，抗告人另雖辯稱適逢燈號轉
      換乃順應車陣而直接左轉民生東路等情，然均未見抗告人提出相關證據資料以
      實其說，是否屬實，誠非無疑，況且，二段式左轉的設計，旨在避免機車左轉
      時遭對向快車道的來車碰撞，並可使車流順暢、路口不致壅塞，倘抗告人可順
      著車陣直接左轉，則無法達到二段式左轉之設計目的。再者，衡諸交通員警掣
      單舉發違反道路交通管理處罰條例所列之違規事實，本質上為行政處分，係公
      務員基於職務上權力，依法就特定之具體事件所為具有公法上效果之單方行政
      行為，基於公務員為公法上行為具有公信力之原則，該行政處分當可被推定為
      真正。從而抗告人既未就執行勤務員警之舉發有何違誤提出相關證據以供調查
      ，本院經查亦無任何證據足資證明其有捏造事實違法取締之情事，則執勤員警
      本其維護交通秩序、安全職責所為之舉發，自應受到合法、正確之推定。
（二）關於抗告人於九十一年八月十日下午六時三十五分許之違規行為部分：抗告人
      於九十一年八月二十日向板橋監理站所提出之申訴書及於九十三年七月九日經
      由板橋監理站轉送原審提出之聲明異議狀中，固已自承臺北市○○○路至臺北
      市立美術館後之路段為單行道，惟抗告人辯稱其於違規當時並不知該系爭路段
      已變為單行道，且未加標示，故無主客觀認定違規之過失，不應被處罰云云。
      然查臺北市政府警察局中山分局於九十一年九月四日以北市警中分交字第０九
      一六四四九三六００號函業已敘明「新生北路（北往南）地面上劃設有指示箭
      頭」，可見該路段之單行道標線已有明確標示，抗告人徒以其不知美術館之後
      道路變為單行道等語置辯，尚難信實，抗告人上開違規之行為，堪予認定。
五、原審因而認抗告人確有如舉發違反道路交通管理事件通知單所載之違規事實，原
    處分機關依首揭規定分別就抗告人於八十八年七月六日下午五時四十五分許及九
    十一年八月十日下午六時三十五分許之違規行為，均裁處抗告人新臺幣一千八百
    元之罰鍰，並記違規點數一點，並無違誤，據此駁回抗告人對該二裁決之異議，
    經核並無不合，抗告意旨仍執前詞指摘原裁定不當，為無理由，應予駁回。
據上論斷，應依道路交通案件處理辦法第二十六條，刑事訴訟法第四百十二條，裁定
如主文。
中　　　華　　　民　　　國　　九十三　　年　　十一　　月　　　八  　　　日
                                臺灣高等法院交通法庭
                                    審判長法　官  葉  騰  瑞
                                          法　官  魏  新  國
                                          法　官  莊  明  彰
右正本證明與原本無異。
不得再抗告。
                                          書記官  廖  逸  柔
中　　　華　　　民　　　國　　九十三　　年　　十一　　月　　　八  　　　日
　　　　　　　不得再抗告。
